臺灣新竹地方法院刑事判決
110年度易字第450號
公  訴  人  臺灣新竹地方檢察署檢察官
被      告  倪偉誠




上列被告因違反毒品危害防制條例案件，經檢察官聲請以簡易判
決處刑（109年度撤緩毒偵字第270號），本院認不宜依簡易判決
處刑（110年度竹東簡字第2號），改適用通常訴訟程序審理，並
判決如下：
    主  文
本件公訴不受理。
    理  由
一、聲請簡易判決處刑意旨略以：被告甲○○基於施用第二級毒品
    之犯意，於民國108年9月19日晚間9時許，在其友人位於新
    竹市香山區某住處內，以玻璃球燒烤吸食煙霧之方式，施用
    第二級毒品甲基安非他命1次。嗣為警於108年9月20日上午1
    1時58分許，採集其尿液送驗，結果呈安非他命及甲基安非
    他命陽性反應，始悉上情。因認被告涉犯毒品危害防制條例
    第10條第2項之施用第二級毒品罪嫌等語。
二、按檢察官就簡易判決處刑之聲請，與起訴有同一之效力，法
    院於審理後認應為不受理之諭知者，應適用通常程序審判之
    ，刑事訴訟法第451條第3項、第451條之1第4項第3款、第45
    2條定有明文。次按案件有起訴之程序違背規定者，應諭知
    不受理之判決，並得不經言詞辯論為之，刑事訴訟法第303
    條第1款、第307條定有明文。此所稱之起訴之程序違背規定
    ，係指檢察官提起公訴之訴訟行為於程序上有違法律之規定
    而言。而提起公訴之訴訟行為是否於程序上有違法律規定，
    原則上，固是以起訴時所存在之事項及法律規定為判斷，惟
    檢察官起訴後始發生之情事變更事由，致法院不能為實體審
    理及判決亦屬「起訴之程序違背規定」。
三、本件被告行為後，毒品危害防制條例業於109年1月15日修正
    公布，其中第20條、第23條、第35條之1均於109年7月15日
    施行，第24條則自110年5月1日施行。而依增訂同條例第35
    條之1第1款、第2款規定「偵查中之案件，由檢察官依修正
    後規定處理」、「審判中之案件，由法院或少年法院（地方
    法院少年法庭）依修正後規定處理」，亦即檢察官就偵查中
    、法院就審判中之施用毒品案件，應依上揭修正後規定處理
    ，合先敘明。
四、犯施用第一級、第二級毒品罪者，檢察官應聲請法院裁定觀
    察、勒戒；且觀察、勒戒等處遇執行完畢釋放後，3年後再
    犯施用第一級、第二級毒品罪者，應再啟觀察、勒戒等處遇
    程序，修正後毒品危害防制條例第20條第1項、第3項分別定
    有明文。另修正後毒品危害防制條例第24條第1項、第2項明
    定「第20條第1項及第23條第2項之程序，於檢察官先依刑事
    訴訟法第253條之1第1項、第253條之2第1項第4款至第6款或
    第8款規定，為附條件之緩起訴處分時，或於少年法院（地
    方法院少年法庭）認以依少年事件處理法程序處理為適當時
    ，不適用之」、「前項緩起訴處分，經撤銷者，檢察官應繼
    續偵查或起訴」，其立（修）法理由載明「為使毒品施用者
    獲得有利於戒除毒品之適當處遇，緩起訴之條件宜回歸刑事
    訴訟法第253條之2第1項規定以變得多元」、「緩起訴處分
    是利用機構外之處遇，協助施用毒品者戒除毒癮，為達成戒
    除毒癮之目的，於撤銷緩起訴處分後，宜由檢察官依法『繼
    續偵查或起訴』，亦即仍有現行條文第20條觀察、勒戒及強
    制戒治制度之適用，俾利以機構內之處遇方式協助其戒除毒
    癮，亦得為不同條件或期限之緩起訴處分」。換言之，本次
    毒品危害防制條例之修正，認施用毒品者具「病患性犯人」
    之特質，在憲法保障人身自由、生存權、健康權等基本人權
    之規範下，由國家在資源許可的範圍內，善盡維護國民身心
    健康的最低限度保護義務，對於施用毒品者強調「治療勝於
    處罰」、「醫療先於司法」之刑事政策，強化觀察、勒戒或
    強制戒治處分、命附條件緩起訴處遇措施與監禁刑罰間之交
    替運用，使之相互輔助補充，剛柔並濟，力助施用毒品者重
    生；尤以毒品危害防制條例第24條第1項、第2項之命附條件
    緩起訴處遇，係考慮施用毒品者之成癮性、施用動機或生活
    環境各有不同，賦與檢察官得依個案情形，以刑事訴訟法第
    253條之2第1項第4至6款或第8款規定，給予施用毒品者義務
    勞務、繳納處分金、心理輔導、法治教育或其他預防再犯措
    施為附條件之緩起訴處分，俾使其能經由多元化之緩起訴處
    遇，能有效並適當戒除毒癮而徹底擺脫毒品危害。是在毒品
    未除罪化前，目前之刑事政策，應先落實「除刑不除罪」之
    各項政策，以司法監督施用毒品者機構外之社區戒癮治療為
    主，機構內之戒癮治療為輔，在不願參與社區治療或治療無
    效者，則改以監禁治療（令入勒戒處所、戒治處所為觀察、
    勒戒或強制戒治）、刑罰等為最後手段（最高法院109年度
    台上字第3826號判決意旨參照）。準此，依修正後毒品危害
    防制條例第24條第1項規定，檢察官得為「附條件緩起訴處
    分」之對象，包括「初犯及3年後再犯」、「3年內再犯」之
    施用毒品者，若上開「附條件緩起訴處分」經撤銷時，應回
    復為原緩起訴處分不存在時之狀態，檢察官仍應依修正後毒
    品危害防制條例第20條第1項或第23條第2項之規定，分別視
    其為「初犯及3年後再犯」或「3年內再犯」之施用毒品者，
    而決定適用機構內觀察、勒戒之處遇（或依同條例第24條第
    1項改為不同條件或期限之緩起訴處分）或提起公訴之訴訟
    程序。
五、經查：
（一）聲請簡易判決處刑意旨所指被告甲○○於108年9月19日晚間
      9時許，在其友人位於新竹市香山區某住處內，施用第二
      級毒品甲基安非他命1次之事實，業據被告於檢察事務官
      詢問時坦承不諱，並有詮昕科技股份有限公司108年10月1
      6日濫用藥物尿液檢驗報告（報告編號：8A020117號）、
      新竹縣政府警察局毒品犯罪嫌疑人尿液採驗作業管制紀錄
      （檢體編號：東108158號）各1份在卷為佐，是被告於上
      開時、地施用第二級毒品甲基安非他命1次之犯行，堪予
      認定。
（二）本件被告於本次施用第二級毒品犯行前，未曾受觀察、勒
      戒或強制戒治之執行，且其因本案施用毒品案件，經臺灣
      新竹地方檢察署檢察官以108年度毒偵字第2102號為附命
      完成戒癮治療之緩起訴處分，業於109年8月21日經同署檢
      察官撤銷該緩起訴處分，有臺灣高等法院被告前案紀錄表
      、上開案號緩起訴處分書、撤銷緩起訴處分書等件在卷可
      稽，揆諸前揭說明，自應回復為原緩起訴處分不存在時之
      狀態，檢察官仍應依修正後毒品危害防制條例第20條第1
      項、第23條第2項、第24條等規定，而決定適用觀察、勒
      戒處遇，或改為不同條件或期限之緩起訴處分，自不得對
      被告追訴處罰。是檢察官就本案逕予聲請簡易判決處刑，
      法院無從替代檢察官為上開合義務性之裁量處遇，應認本
      案起訴程序違背規定，且無從補正，揆諸前揭規定，爰不
      經言詞辯論，逕為諭知不受理之判決。
六、據上論斷，應依刑事訴訟法第452條、第303條第1款、第307
    條，判決如主文。
本案經檢察官陳玉華聲請以簡易判決處刑。
中    華    民    國   110    年    6     月    17    日
                  刑事第六庭      法  官      王榮賓
以上正本證明與原本無異。  
如不服本判決應於收受送達後20日內向本院提出上訴書狀，並應
敘述具體理由；其未敘述上訴理由者，應於上訴期間屆滿後20日
內向本院補提理由書（均須按他造當事人之人數附繕本）「切勿
逕送上級法院」。
中　　華　　民　　國　　110 　年　　6 　　月　　17　　日
                                  書記官      蘇鈺婷